【裁判字號】    99,聲判,48
【裁判日期】    990728
【裁判案由】    聲請交付審判
【裁判全文】
臺灣臺中地方法院刑事裁定              99年度聲判字第48號
聲  請  人
即  告訴人  明旂國際股份有限公司
代  表  人  丁○○
聲  請  人
即  告訴人  明旂導網股份有限公司
代  表  人  丙○○
聲  請  人
即  告訴人  明旂國際批發股份有限公司
代  表  人  甲○○
上三人共同
告訴代理人  劉鴻基律師
被      告  乙○○
上列聲請人等因告訴被告業務侵占等案件，不服臺灣高等法院臺
中分院檢察署檢察長駁回再議之處分（99年度上聲議字第954號
），聲請交付審判，本院裁定如下：
    主  文
聲請駁回。
    理    由
一、聲請交付審判意旨略以：
(一)、被告乙○○涉嫌業務侵占部分：
    被告為聲請人即告訴人明旂國際股份有限公司、明旂導網股
    份有限公司、明旂國際批發股份有限公司（下稱告訴人等）
    之前員工（任職期間自民國93年4月27日至96年5月8日）。
    被告意圖為自己不法之所有，於96年2月底某日，在臺中市
    ○區○○○路497號23樓之明旂導網股份有限公司內，將其
    因業務上持有之公司電腦主機及19吋LCD液晶螢幕各1臺，擅
    自交付給證人陶泳志，同年3月9日雖已歸還前開物品，但上
    開電腦主機內，尚有零件包括DVD燒錄機、硬碟、512MB記憶
    體及無線滑鼠等物短缺，然竟仍於96年3月7日之交接清冊上
    虛偽記載遺失，被告應係與與陶泳志共同犯業務侵占罪。
(二)、被告涉嫌誹謗罪部分
  1.被告意圖散布於眾，自96年5月9日起至同年7月23日止，陸
    續在酷學園及1111人力銀行等網站上，張貼內容為「明旂國
    際股份有限公司，詐騙公司不少……」等多篇文章，足以毀
    損告訴人等之名譽，被告坦承有於酷學園討論區張貼之文章
    ，觀之該文章與在1111人力銀行網站上張貼之文章內容相同
    ，應屬被告所為，檢察官未向1111人力銀行及酷學園網站查
    明上開文章張貼者身分及IP位址，逕認上開數篇文章難認為
    被告一人所為，殊有違誤。
  2.被告意圖散布於眾，自96年5月8日起至同年5月9日止，以其
    MSN帳號聯繫上開公司某姓名年籍不詳之前同事，以暱稱指
    摘「終於脫離詐騙集團，各位保重，別被抓去做人頭了……
    」等文字內容，影射告訴人等為詐騙集團，足以毀損告訴人
    等之名譽。而MSN即時通訊之內容，只要加入為聯絡人，即
    可窺見暱稱及與對方互傳聊天訊息，而得知聊天的內容，而
    被告對聯絡人並無設限，任何人均可加入而窺知聊天內容，
    被告於MSN指摘之內容自有散布於眾之不法意圖及誹謗故意
    ，檢察官逕為不起訴處分，自有違誤。
  3.被告意圖散布於眾，於96年5月9日，在臺中市政府勞資爭議
    案件協調申訴書上，虛偽填具「資方於2007年5月8日早上，
    將本人無預告終止勞動契約……」等足以毀損告訴人等公司
    名譽之事項，足以生損害於告訴人等。
(三)、被告涉嫌妨害秘密罪部分：
    被告因業務上之關係知悉聲請人之工商秘密，竟自96年5月9
    日起至同年7月23日止，分別在酷學園及1111人力銀行等網
    站上張貼文章內容為「小弟掌管的4台伺服器……，只要開
    機進入單人維護模式，把root密碼重新改掉即可……」等語
    ，公開洩漏其任職公司期間，知悉之伺服器防衛系統營業秘
    密，即伺服器系統之權限名稱、週邊主機配置方式、變更密
    碼程序及步驟，致第三人得以輕易破解、入侵告訴人伺服器
    主控系統，而檢察官遽採被告所稱其係請教專家電腦專業知
    識，所述內容教科書即有，非營業秘密辯詞，要有違誤等語
    。
二、臺灣高等法院臺中分院檢察署再議駁回意旨略以：(一)、依證
    人陶泳志於原署偵查中之結證：「我不曉得乙○○拿走電腦
    這件事，但我確實有歸還，因為我要離職時，有很多私人的
    東西放在辦公室，包括電腦、冰箱、微波爐等物，我當初有
    把我自己所有的電腦主機及液晶螢幕各1台搬走，其他東西
    我都還沒搬走，我當初要搬的時候，有經過他們同意，我有
    跟他們講，但是事後甲○○反悔，打電話要求我歸還，所以
    我才在3月9日把電腦主機及液晶螢幕歸還給乙○○，因為當
    時公司電腦是乙○○在管理，我打電話給乙○○，叫乙○○
    到公司樓下搬電腦，乙○○後來有跟我說搬回公司後測試是
    正常的，表示電腦零件根本沒有短少，不然沒有硬碟的話，
    怎麼可以開機。」等語，核與被告之前開辯解大致相符，足
    徵被告前開所為，應係基於前明旂導網股份有限公司的負責
    人即證人陶泳志之指示而為，嗣後亦係由證人陶泳志於同年
    3月9日將前開物品歸還公司，此有卷附資產歸還證明1紙附
    卷可稽，足證被告所辯，尚屬有據，是被告自無據為己有之
    不法意圖可言。至告訴人等指稱前開主機內之零件短少一節
    ，由於並無其他客觀之盤點紀錄可供比對，復為被告及證人
    陶泳志所否認，自難僅憑告訴人等之片面指訴，遽以前開罪
    責相繩。(二)、依告訴狀所附酷學園MIS討論區文章內容所示
    ，並未指明係哪一家公司，且被告係以匿名「憂鬱的高中生
    」發表文章，一般瀏覽網頁之第三人實無從得知被告之真實
    身分及詐騙公司所指為何。又就告訴狀所附1111人力銀行工
    作職場討論區文章內容所示，雖有匿名「白爛傑」之人針對
    「明旂國際股份有限公司」發表前開類似言論；然為被告所
    否認，且告訴人等並未提供貼文者之IP位址或其他網路資料
    以供查證，實難僅以兩者內容之相似度極高，遽謂即為同一
    人所為，蓋以網際網路無遠弗屆，遭有心人士轉貼或竄改之
    情事，亦所在多有，而從前開兩個網站貼文之時間參照以觀
    ，被告在酷學園上貼文之時間確實在1111人力銀行之前，自
    難排除上開可能。(三)、MSN乃屬私密之即時聊天軟體，亦即
    MSN即時通訊之內容，僅有互相加入聯絡人之彼此，始得窺
    見MSN之暱稱及與對方互傳聊天訊息，然聊天內容並未對外
    公開。而依本件告訴狀所附MSN翻拍畫面所示，告訴人等應
    係透過與被告相識、暱稱「哈吉麻魯佐」之同事登入MSN後
    ，間接窺見被告之MSN暱稱，故縱令被告曾在MSN暱稱中指摘
    告訴人等之行徑係詐騙集團等語，亦無散布於眾之不法意圖
    ，合先敘明。再者，細繹被告前開MSN之暱稱分別名為：「
    終於脫離詐騙集團，各位保重，別被抓去做人頭了」、「槓
    ，詐騙集團連員工薪水都要騙，等著收法院通知吧，不會再
    跟你廢話，一切司法途徑解決，再恐嚇我家人，就給你提報
    流氓」等語，均未指明所謂詐騙集團係哪一家公司，告訴人
    等本無須自行對號入座，況其內容僅係表示針對遭受公司不
    合法之對待欲循法律途徑救濟，亦屬為保護合法之利益而為
    善意發表之言論，尚難據此即謂被告有何誹謗之犯意可言。
    (四)、被告於96年5月9日，在臺中市政府之勞資爭議案件協調
    申訴書上所填具之內容，目的係向臺中市政府勞資爭議協調
    委員會請求協調被告與告訴人等間之勞資爭議事件而為，亦
    即前開申訴書之內容僅係向前開特定機關陳述所欲請求協調
    之內容，並無散發或傳布於大眾之意，揆諸首揭最高法院判
    決意旨，被告所為顯與誹謗罪之犯罪構成要件不符。(五)、依
    被告張貼在酷學園之文章所示日期，確實係在被告前案（96
    年度偵字第12088號等妨害電腦使用罪等案件）偵查中，內
    容亦多係請教網友有關法律及電腦疑問之意見，故被告辯稱
    係在該網站上請教電腦專家有關自己涉案之電腦專業知識疑
    問，尚非無據，自無洩漏告訴人等公司秘密之犯意可言。況
    被告於前開文章中所述，並未提及公司名稱，亦未提及任何
    root密碼，全篇僅屬電腦知識之討論，此有被告提出之坊間
    暢銷電腦書籍「鳥哥的Linux私房菜」節本1份在卷可佐，足
    證被告所辯非虛，自難逕認被告有何洩漏告訴人等公司之業
    務秘密可言。至告訴人等所指之11 11人力銀行之文章，雖
    有匿名「白爛傑」之人針對「明旂國際股份有限公司」發表
    前開言論，然為被告否認係其本人所為，且告訴人等並未提
    供貼文者之IP位址或其他網路資料以供查證，自難僅以前開
    兩者內容相似度極高，遽認即為同一人所為，已如前述。因
    認以原檢察官偵查結果，認被告犯罪嫌疑不足，而為不起訴
    處分，於法並無不合，而駁回告訴人等再議之聲請等語。
三、按告訴人不服上級法院檢察署檢察長或檢察總長認再議為無
    理由而駁回之處分者，得於接受處分書後10日內委任律師提
    出理由狀，向該管第一審法院聲請交付審判。法院認為交付
    審判之聲請不合法或無理由者，應駁回之，刑事訴訟法第25
    8條之1、第258條之3第2項前段分別定有明文。查本件告訴
    人等以被告涉犯業務侵占等罪嫌，向臺灣臺中地方法院檢察
    署檢察官提出告訴，經該署檢察官於99年4月15日以98年度
    偵字第28293號為不起訴處分後，告訴人等不服，聲請再議
    ，亦經臺中高分檢署檢察長以99年度上聲議字第954號認再
    議為無理由而駁回再議，有上開不起訴處分書及處分書在卷
    可稽。而告訴人等於99年6月3日分別收受前開再議駁回處分
    書，並於同年月14日委任劉鴻基律師向本院聲請交付審判等
    情，復有送達證書3紙附於臺灣高等法院臺中分院檢察署前
    開案卷與刑事交付審判聲請狀1份附於本院卷可稽。
四、按刑事訴訟法第258條之1關於交付審判之規定，乃對於「檢
    察官不起訴或緩起訴裁量權」制衡之一種外部監督機制，立
    法用意在於誡命檢察官遵守其法定性義務並貫徹起訴法定原
    則，此時，法院僅在就檢察官所為不起訴或緩起訴之處分是
    否正確加以審查，以防止檢察機關濫權，依此立法精神，就
    其制度目的而言，係為對於檢察官起訴裁量之制衡，除貫徹
    檢察機關內部檢察一體之原則所含有之內部監督機制外，另
    宜有檢察機關以外之監督機制，由法院保有最終審查權而介
    入審查，提供告訴人多一層救濟途徑（刑事訴訟法第258條
    之1立法理由參照），以促使檢察官對於不起訴處分為最慎
    重之篩選，審慎運用其不起訴裁量權；從而，本條之適用一
    方面係強制告訴人先循檢察機關內部之監督機制救濟無效果
    後，始由法院為之，另方面亦促使檢察機關內部省視其不起
    訴處分是否妥當，法院有最終審查權；故交付審判之制度雖
    賦予法院於告訴人交付審判之聲請裁定准否前，可依同法第
    258條之3第3項規定為「必要之調查」，然法院於審查交付
    審判之聲請有無理由時，應以審酌告訴人所指摘不利被告之
    事證未經檢察機關詳為調查或斟酌，或不起訴處分書所載理
    由違背經驗法則、論理法則及證據法則為限，方符本條係為
    制衡檢察官不起訴裁量權之立法意旨。再就法院對聲請交付
    審判案件之審查結果而言，所稱「無理由」，係指法院認定
    本案並無違反起訴法定原則之應起訴而不予起訴之情形，亦
    即只要法院認為案件依偵查中曾顯現之證據，尚未達起訴法
    定門檻者，即應以交付審判之聲請為無理由而予以駁回，合
    先敘明。
五、經查：
(一)、被告乙○○涉嫌業務侵占部分：
    告訴人等指稱，被告於96年2月底，擅自電腦主機1台及19吋
    LCD液晶螢幕1台搬離，而經證人陶泳志及張清茹指證後，事
    後雖於96年3月9日歸還，惟上開主機仍缺燒錄機DVD、硬碟
    、512MB記憶體、無線滑鼠USB無線接收器各1組，因認被告
    涉有業務侵占罪嫌，並以告訴人之法定代理人丁○○之指訴
    及卷附之明旂導網股份有限公司資產清冊、明旂導網股份有
    限公司中華民國九十六年三月九日資產歸還證明等資為論據
    。然據證人陶泳志證稱：在96年2月底，可能係伊或伊叫被
    告搬運電腦主機1台及LCD液晶螢幕，因告訴人之法定代理人
    甲○○要求歸還，伊始在96年3月9日歸還於當時負責電腦管
    理之被告等語（見偵查卷第199頁），有上開資產歸還證明
    在卷可稽（他字卷第43頁），顯見被告縱有搬運上開電腦主
    機及液晶螢幕1台，亦係遵照證人陶泳志之指示而為，自無
    不法所有之意圖。告訴人等於聲請交付審判聲請狀另以：「
    被告在網站上自承：『前有一位負責人（指陶泳志）因為有
    私自拿東西回家，因此資產有短少』」等語，認被告與證人
    陶泳志有共同侵占之犯意聯絡云云。然縱被告在網站上張貼
    上開文字，然究所指之該負責人為何人，私自拿取之東西為
    何均不明，自難僅以被告事後張貼上開文字乙節，即推論被
    告與證人陶泳志有共同侵占之犯行。另據被告供稱：其自證
    人陶泳志處收受上開電腦主機後約半天至1天，告訴人之法
    定代理人丙○○等人要求伊測試，伊測試時是正常的，且當
    時確實有DVD光碟機，沒有無線滑鼠，DVD光碟機是附在電腦
    主機內，至於有無短少硬碟或記憶體，因為沒有紀錄留存可
    供比對，伊無法確定等語。而依據上開明旂導網股份有限公
    司資產清冊（他字卷第35頁）亦僅記載「電腦主機1台」，
    究電腦主機內之零件為何，並無其他盤點紀錄可供比對，自
    難僅憑告訴人等之片面指訴，而推論被告有業務侵占犯行。
(二)、被告涉嫌誹謗罪部分：
  1.被告固不否認曾在酷學園MIS討論區，以匿名「憂鬱的高中
    生」張貼如告訴狀所附文章（見他字卷第72頁至82頁），然
    否認其有以「白爛傑」之匿名，在1111人力銀行工作職場討
    論區針對「明旂國際股份有限公司」發表上開文章。而依據
    依告訴狀所附酷學園MIS討論區文章內容所示，並未指明係
    哪一家公司，且被告係以匿名「憂鬱的高中生」發表文章，
    一般瀏覽網頁之第三人實無從得知被告之真實身分及詐騙公
    司所指為何。而觀之告訴狀所附1111人力銀行工作職場討論
    區文章內容所示，雖有與被告在酷學園MIS討論區張貼之內
    容極為相似，然在卷附之1111人力銀行工作職場討論區文章
    係告訴人等片面提供，而觀之卷附所示1111BBS社群討論文
    章（見他字卷第45頁至70頁）下方所示之mhtml:file://C:\
    111BBS社群討論‧‧‧，與一般網路上之網址不同，該1111
    BBS社群討論文章是否係經張貼於網路之文章，已非無可疑
    ，而告訴人等既未提供貼文者之IP位址或其他網路資料以供
    查證，實難僅以兩者內容之相似度極高，遽謂即為同一人所
    為，再者，告訴人等縱有提供IP位址等資料，然同與被告在
    公司或其他公共場所共用伺服器而致IP位址相同者，亦非少
    見，因此縱使二者IP位址係屬同一，亦難證明上開在1111人
    力銀行工作職場討論區張貼文章者，即為被告，蓋以網際網
    路無遠弗屆，遭有心人士轉貼或竄改之情事，亦所在多有，
    且從前開兩個網站貼文之時間參照以觀，亦難排除於被告乙
    ○○在酷學園上貼文之時間後，有他人在1111人力銀行工作
    職場討論區轉貼文章之可能性。
  2.又按誹謗罪之成立，除須有指摘或傳述足以毀損他人名譽之
    事之行為外，尚須有散布於眾之意圖，此觀之刑法第310條
    之明文甚明。告訴人等狀附之被告於MSN即時通訊之內容顯
    示：「終於脫離詐騙集團，各位保重，別被抓去做人頭了」
    、「槓，詐騙集團連員工薪水都要騙，等著收法院通知吧，
    不會再跟你廢話，一切司法途徑解決，再恐嚇我家人，就給
    你提報流氓」等語，均未具體指明所謂詐騙集團係哪一家公
    司，難謂被告有何指摘或傳述足以毀損告訴人等名譽之事。
    再者，MSN乃屬私密之即時聊天軟體，亦即MSN即時通訊之內
    容，僅有互相加入聯絡人之彼此，始得窺見MSN之暱稱及與
    對方互傳聊天訊息，聊天內容並未對外公開。縱有未設限之
    第三人加入聊天，亦僅被告與該第三人間之對話，如有其他
    間接窺見被告與該第三人聊天內容，亦非被告所能預見，是
    以告訴人指稱被告透過MSN與他人互傳聊天之舉動，有散布
    於眾之意圖云云，尚非可採。
  3.告訴人等指訴被告在96年5月9日之臺中市政府之勞資爭議案
    件協調申訴書上所填具之申訴內容（見他字卷第131頁），
    已構成偽造文書及毀謗告訴人等之名譽云云。而查，上開臺
    中市政府勞資爭議案件協調申訴書，係以被告為申訴人，被
    告自係該申訴書之製作權人，自無所謂偽造文書，或使公務
    員登載不實之問題。再者，該申訴書之目的係向臺中市政府
    勞資爭議協調委員會請求協調被告與告訴人等間之勞資爭議
    事件而為，亦即前開申訴書之內容僅係向前開特定機關陳述
    所欲請求協調之內容，並無散發或傳布於大眾之意，與誹謗
    罪之犯罪構成要件亦不相符，告訴人等認被告此部分行為係
    構成偽造文書犯行及誹謗罪，要屬違誤。
(三)、被告涉嫌妨害秘密罪部分：
    告訴人等指訴被告在酷學員網站上張貼文章稱：「小弟掌管
    的四台伺服器，‧‧‧只要開機進入單人維護模式，把root
    重新改掉即可」、「小弟是使用IPtables封鎖全部port的sq
    uid進行過濾‧‧‧」（見他字卷106、107、115頁），然自
    被告張貼文章之前後文觀之，內容應係請教網友有關法律及
    電腦疑問之意見，而衡以該張貼文章之日期，係在告訴人等
    先前告訴被告妨害電腦使用罪等案件（臺灣臺中地方法院檢
    察署96年度偵字第12088號案件）之後，則被告辯稱係在該
    網站上請教電腦專家有關自己涉案之電腦專業知識疑問，尚
    非無據，應無洩漏告訴人等公司秘密之犯意。又被告上開文
    章均未提及公司名稱，亦未提及任何root密碼，全篇僅屬電
    腦知識之討論，而所提及之內容亦可在電腦書籍或網路討論
    文章查知，自難逕認被告有何洩漏告訴人等公司之業務秘密
    可言。
(四)、綜上所述，原檢察官不起訴處分書綜合各節，認定依據卷內
    所有證據資料，無足認定被告有何業務侵占、毀謗及妨害營
    業秘密等犯行，而為不起訴之處分，核屬適正，聲請人所執
    交付審判之理由，指摘檢察官之不起訴書分為違誤云云，並
    不足採。
六、是以前開不起訴處分及駁回再議理由暨事證，既經本院調閱
    前開卷證核閱屬實，且聲請人聲請交付審判之理由，已經前
    開不起訴處分書及駁回再議處分書詳細論列說明為不起訴處
    分及駁回再議聲請之理由，而檢察官為不起訴處分及駁回再
    議聲請之理由，復無任何違背經驗法則、論理法則或其他證
    據法則之情事，本院因認本案並無聲請人所指摘不利被告之
    事證未經檢察機關詳為調查或斟酌，或不起訴處分書所載理
    由有何違背經驗法則、論理法則或其他證據法則等得據以交
    付審判之事由存在。由是，聲請人聲請交付審判，並無理由
    ，應予駁回。
中    華    民    國    99    年    7    月    28    日
                  刑事第三庭  審判長法  官  周瑞芬
                                    法  官  楊曉惠
                                    法  官  李慧瑜
上正本證明與原本無異。
不得抗告。
                                    書記官  張雅慧
中    華    民    國    99    年    7    月    28    日

司法院資訊處製作；財團法人民間司法改革基金會備份。
